臺灣桃園地方法院刑事判決　　　　　　　 96年度訴字第647號
公　訴　人　臺灣桃園地方法院檢察署檢察官
被　　　告　甲○○
　　　　　　　　　　弄3號1樓.
　　　　　　　　　　（現於臺灣桃園看守所羈押中）
指定辯護人　本院公設辯護人　林宗翰
上列被告因違反毒品危害防制條例等案件，經檢察官提起公訴（
96年度偵字第2539號），本院判決如下︰
    主  文
甲○○運輸第三級毒品，處有期徒刑陸年陸月。扣案第三級毒品
愷他命（驗餘總凈重壹柒點貳壹公克）、外包裝塑膠袋肆只
、黏有透氣膠帶之紗布壹批，均沒收之。
    事  實
一、甲○○明知愷他命（Ketamine，俗稱Ｋ他命）係毒品危害防
    制條例第2 條第2 項第3 款所定之第3 級毒品，不得運輸，
    且係行政院依懲治走私條例第2 條第4 項規定公告管制物品
    項目及其數額甲項第4 款之管制進出口物品，未經許可不得
    私運來台，竟基於運輸、走私第3 級毒品愷他命進入台灣地
    區之犯意，先於民國96年1 月18日，自台灣地區搭機前往中
    國澳門地區，並進入中國廣東省珠海市（下稱珠海市），旋
    於同年月20日23時許，在珠海市境內某處之「至尊KTV 」店
    內，以新台幣（以下同）22萬元之價格，自某真實姓名年籍
    不詳、綽號「阿南」之大陸籍成年男子，購入第3 級毒品愷
    他命1 大包（驗前總毛重1390.10 公克，包裝塑膠袋重52.7
    2 公克，取0.17公克鑑定用罄，純度約89.0％，依據抽測純
    度值推測驗前總純質淨重約1190.27 公克）；甲○○乃當場
    交付22萬元，而阿南則於翌（21）日15時許，依約前往甲○
    ○於珠海市境內投宿之粵海飯店19樓113 號房間內，交付上
    開愷他命予甲○○。阿南得知甲○○欲將毒品運送來台後，
    遂另基於幫助之犯意，將上開愷他命分裝成4 袋，並以甲○
    ○所有之透氣膠帶及紗布1 批，將分裝後之愷他命分別綑綁
    固定於甲○○之胸、腰部靠近右腋下側（此袋毛重495 公克
    ）、左腋下側（此袋毛重396 公克）及右大腿（此袋毛重25
    5 公克）、左大腿（此袋毛重245 公克）等四處，甲○○再
    穿上衣褲加以遮蔽。甲○○隨即於同日晚間，自珠海市搭乘
    計程車至澳門地區，再自澳門搭乘長榮航空公司BR818 號班
    機入境台灣，以此方式將上開第3 級毒品愷他命運送來台。
    嗣於同日23時許，甲○○在台灣桃園國際機場第二航廈經免
    申報檯欲通關時，因形跡可疑，為財政部台北關稅局人員會
    同內政部警政署航空警察局安檢勤務人員執行安檢勤務時發
    覺有異，遂當場對之搜身而查獲，並扣得上開第3 級毒品愷
    他命及其所有供運輸愷他命所用、其上黏有透氣膠帶之紗布
    1 批。
二、案經內政部警政署航空警察局移送臺灣桃園地方法院檢察署
    檢察官偵查起訴。
    理  由
一、上開犯罪事實，業據被告甲○○於警詢、檢察官訊問、本院
    移審時訊問、準備程序中及審理時，迭次坦認不諱（見偵查
    卷第5 、6 、9 至11、27至29、38、39、50、51頁，本院卷
    第9 、10、19、30、31頁），並有台北關稅局扣押收據及搜
    索筆錄1 紙、旅客入出境記錄查詢2 紙、查獲照片9 幀（見
    偵查卷第12至14、22至24頁）在卷可稽，復有白色粉末4 包
    、黏有透氣膠帶之紗布1 批扣案可證（扣案之紗布1 批，經
    本院當庭勘驗結果，其上黏有透氣膠帶一情，有本院96年4
    月4 日勘驗筆錄在卷可稽，見本院卷第31頁），而扣案之白
    色粉末，經送鑑定結果，檢出第三級毒品愷他命成分（驗前
    總毛重1390.10 公克，包裝塑膠袋重52.72 公克，取0.17公
    克鑑定用罄，純度約89.0％，依據抽測純度值推測驗前總純
    質淨重約1190.27 公克）一情，亦有內政部警政署刑事警察
    局96年2 月9 日刑鑑字第0960014291號鑑定書1 紙在卷可稽
    （見偵查卷第55頁），足認被告前揭具任意性之自白核與事
    實相符，而屬可信。至被告就愷他命毒品交付之時間、地點
    ，雖據其於96年1 月21日查獲時自承：愷他命係伊在中國大
    陸珠海至尊KTV 唱歌時向大陸人阿南購買，並在粵海飯店交
    貨，今日下午3 時許由阿南幫伊綁在身上等語（見偵查卷第
    10頁）；於96年1 月22日警詢自承：毒品來源係1 月20日晚
    上23時左右向大陸人阿南於珠海至尊KTV 購買，於21日下午
    15時左右阿南至伊所住粵海飯店19樓113 房，幫伊將4 包毒
    品綁至身上等語（見偵查卷第6 頁）；於96年1 月22日檢察
    官訊問時供稱：扣案愷他命係伊於96年1 月20日在大陸珠海
    至尊KTV 向綽號阿南之大陸籍成年男子購入，伊再請阿南分
    成4 包，左右腋下各1 包、左右大腿各1 包，以膠帶綑綁固
    定在身上等語（見偵查卷第27頁）；於96年1 月30日檢察官
    訊問時供稱：伊在96年1 月18日出國，96年1 月19日買毒品
    ，96年1 月20日交貨，對方並在20日晚上幫伊將愷他命綁在
    身上等語（見偵查卷第39頁）；於96年3 月13日本院移審訊
    問時供稱：伊係在96年1 月20日凌晨在至尊KTV 向阿南購買
    愷他命，阿南在KTV 交付給伊，翌日快下午時阿南至伊投宿
    之粵海飯店19樓113 號房，幫伊將毒品分成4 包以膠帶分別
    綑綁在伊左右腋下及左右大腿部位等語（見本院卷第9 頁）
    ；於96年3 月26日本院準備程序中稱：愷他命係伊在96年1
    月20日在至尊KTV 向阿南買的，阿南於同日晚上近翌日凌晨
    時將愷他命1 大包帶到伊所投宿之粵海飯店19樓113 號房交
    給伊，並分成4 包，以膠帶分別綑綁在伊身體的大腿、腰部
    等語（見本院卷第19頁），被告就洽購、交付毒品時間，歷
    次所陳雖有差異（渠於查獲時警詢中稱：係96年1 月20日晚
    上23時左右洽購並於翌日下午15時左右交付；其後，於96年
    1 月30日檢察官訊問時稱：於96年1 月19日洽購並於翌日交
    付；其後，於96年3 月13日本院移審訊問時稱：96年1 月20
    日凌晨洽購並於翌日快下午時交付；於96年3 月26日本院準
    備程序中稱：於96年1 月20日洽購並於同日晚上近翌日凌晨
    時交付），惟此或因時間經過記憶趨於模糊所致，而觀諸其
    所陳時間之差距，僅在96年1 月19日至21日短短不到3 日內
    之時間，其所供陳之時間尚堪認約屬一致，應無矛盾不合之
    處，而本院審酌被告於查獲時所陳因案發較近，其記憶應較
    準確，應以查獲斯時於警詢中所陳時間較為可採。而被告就
    毒品交付地點，除於96年3 月13日本院移審訊問時稱係在至
    尊KTV 外，其餘歷次均陳係在粵海飯店19樓113 號房，而96
    年3 月13日之該次訊問，時距案發已有數月之隔，其記憶難
    免模糊，本院復審酌其毒品交易之數量非微，在至尊KTV 之
    公開處所為交付之可能性不高，且毒品既已銀貨兩迄，阿南
    又何須特別前往飯店，為被告綑綁毒品？另除該次自白之外
    ，其餘歷次自白均一致供陳係在粵海飯店19樓113 號房間等
    情，認以粵海飯店19樓113 號房交付一節應較可採。另被告
    於警詢及檢察官訊問時，雖另自承其購入扣案之愷他命，除
    部分供己施用外，亦有販賣意圖云云，惟此業據被告於本院
    審理時所否認，堅稱：伊並無要販賣愷他命之意思，伊購買
    愷他命之用途僅係供己施用等語（見本院卷第30、31頁），
    則上開關於有販賣意圖之自白，即非可遽信；雖扣案之愷他
    命純質淨重約1190.27 公克，其量非微，惟此尚不足達確信
    被告必有販賣意圖之程度，且卷內又查無其他證據足以證明
    其確有販賣之意，依罪證有疑、利歸被告之原則，尚難遽認
    被告確有販賣之意圖，一併敘明。綜上所述，本件事證明確
    ，被告犯行洵堪認定，應依法論科。
二、查愷他命為毒品危害防制條例第2 條第2 項第3 款所列之第
    3 級毒品，不得運輸；另行政院依懲治走私條例第2 條第4
    項之授權，公告毒品危害防制條例所列毒品，係屬甲項第4
    款管制進出口之物品，不得進出口；又按香港、澳門回歸中
    國（大陸）後，為規範及促進台灣地區與香港、澳門之經貿
    、文化及其他關係，特制定香港澳門關係條例，明定台灣地
    區與香港或澳門貿易，得以直接方式為之，並於台灣地區與
    大陸地區直接通信、通航或通商前，得視香港或澳門為第3
    地，排除台灣地區與大陸地區人民關係條例在香港、澳門之
    適用，此觀香港澳門關係條例第1 條第2 項、第35條第1 項
    前段、第57條及同條例施行細則第2 條之規定自明；是以，
    依香港澳門關係條例第35條第2 項、第3 項復規定，輸入或
    攜帶進入台灣地區之香港或澳門物品，以進口論，輸往香港
    或澳門之物品，以出口論，分別依輸入物品、輸出物品有關
    法令之規定辦理。從而，自香港、澳門私運管制物品進口逾
    公告數額，應逕依懲治走私條例第2 條第1 項論處，無庸引
    用同條例第12條之規定，亦經最高法院93年第3 次刑事庭會
    議決議在案。是被告甲○○將愷他命由澳門地區運輸、私運
    進入台灣地區，所為係犯毒品危害防制條例第4 條第3 項之
    運輸第3 級毒品罪及懲治走私條例第2 條第1 項之私運管制
    物品罪。被告以1 行為同時觸犯上開2 罪名，為想像競合犯
    ，應依刑法第55條規定，從一重之運輸第3 級毒品罪處斷。
    爰審酌被告甲○○運輸第3 級毒品愷他命入台，如流入市面
    ，勢將加速毒品之氾濫，對社會之安寧及國人之健康，可能
    產生之危害至鉅，所為實屬可議，及其犯罪動機、目的、所
    生損害，以及坦承犯行之犯後態度，量處如主文所示之刑，
    以示懲儆。又按毒品危害防制條例第2 條第2 項規定，毒品
    依其成癮性、濫用性及對社會危害性分為4 級，並就製造、
    運輸、販賣、意圖販賣而持有、以非法方法使人施用、引誘
    他人施用及轉讓等不同品項毒品之行為，分別定其處罰。至
    施用或持有第3 、4 級毒品，因其可罰性較低，故予除罪化
    ，僅就施用及持有第1 、2 級毒品科以刑罰。惟鑑於第3、4
    級毒品均係管制藥品，特於同條例第11條之1 明定無正當理
    由，不得擅自持有；第18條第1 項後段復規定查獲之第3 、
    4 級毒品，無正當理由而擅自持有者，沒入銷燬之。從而，
    依同條例第18條第1 項後段應沒入銷燬之毒品，專指查獲之
    施用、持有第3 、4 級毒品而言；倘係查獲之製造、運輸、
    販賣、意圖販賣而持有、以非法方法使人施用、引誘他人施
    用或轉讓之第3 、4 級毒品，既屬同條例相關法條明文規定
    處罰之犯罪行為，即非該條項應沒入銷燬之範圍。又同條例
    第19條第1 項所定「供犯罪所用或因犯罪所得之物」，係指
    犯第4 條至第9 條、第12條、第13條或第14條第1 項、第2
    項之罪所用或所得之物，不包括毒品本身在內，自不得為第
    3 、4 級毒品之沒收依據（以犯第4 條第3 項販賣第3級 毒
    品罪為例，其供犯罪所用之物，當指「供販賣第3 級毒品所
    用之物」而言；第3 級毒品本身為販賣之標的，為遂行販賣
    該毒品使用之物，始屬「供犯罪《犯第4 條第3 項之販賣第
    3 級毒品罪》所用之物」，其理至明）。同條例對於查獲之
    製造、運輸、販賣、意圖販賣而持有、以非法方法使人施用
    、引誘他人施用及轉讓第3 、4 級毒品之沒收，並無特別規
    定，如其行為已構成犯罪，則該毒品即屬不受法律保護之違
    禁物，應回歸刑法之適用，依刑法第38條第1 項第1 款之規
    定沒收之。原判決以第3 、4 級毒品並非刑法上之違禁物，
    但扣案之愷他命既係供被告等犯販賣第3 級毒品罪所用之物
    ，應依毒品危害防制條例第19條第1 項之規定宣告沒收，顯
    有判決適用法則不當之違背法令，最高法院95年度台上字第
    911 號著有判決可資參照。依上開說明，本件扣案之第3 級
    毒品愷他命（驗前總毛重1390.10 公克，扣除包裝塑膠袋重
    52 .72 公 克，驗前淨重為1337.38 公克，再扣除鑑定用罄
    0.17 公 克，驗餘淨重即1337.21 公克），因被告甲○○運
    輸該毒品已構成犯罪，則該毒品即屬不受法律保護之違禁物
    ，應依刑法第38條第1 項第1 款之規定沒收之。至鑑驗用罄
    之愷他命，既已滅失，自無庸再予以宣告沒收，附此敘明。
    扣案之毒品外包裝塑膠袋4 只、黏有透氣膠帶之紗布1 批，
    為被告所有，係用於包裹、綑綁毒品，有防止毒品裸露、逸
    出、防潮之功用，並便於攜帶、運輸，係供運輸毒品所用之
    物，均應依毒品危害防制條例第19條第1 項規定，宣告沒收
    之。
據上論斷，應依刑事訴訟法第299 條第1 項前段，毒品危害防制
條例第4 條第3 項、第19條第1 項，懲治走私條例第2 條第1項
、第11條，刑法第11條、第55條、第38條第1 項第1 款，判決如
主文。
本案經檢察官嵇珮晶到庭執行職務。
中　　華　　民　　國　　96　　年　　4 　　月　　18　　日
　　　　　　　　　刑事第九庭審判長法　官  何信慶
        　　　　　　　　　　　　　法　官  何燕蓉
                        　　　　　法　官  蘇琬能
以上正本證明與原本無異。
如不服本判決，應於判決送達後10日內向本院提出上訴狀（應附
繕本），上訴於臺灣高等法院。
    　　　　　　　　　　　　　　　書記官　邱飛鳴
中　　華　　民　　國　　96　　年　　4 　　月　　19　　日
毒品危害防制條例第4條
製造、運輸、販賣第一級毒品者，處死刑或無期徒刑；處無期徒
刑者，得併科新臺幣 1 千萬元以下罰金。
製造、運輸、販賣第二級毒品者，處無期徒刑或 7 年以上有期徒
刑，得併科新臺幣 7 百萬元以下罰金。
製造、運輸、販賣第三級毒品者，處 5 年以上有期徒刑，得併科
新臺幣 5 百萬元以下罰金。
製造、運輸、販賣第四級毒品者，處 3 年以上 10 年以下有期徒
刑，得併科新臺幣 3 百萬元以下罰金。
製造、運輸、販賣專供製造或施用毒品之器具者，處 1 年以上 7
年以下有期徒刑，得併科新臺幣 1 百萬元以下罰金。
前五項之未遂犯罰之。
